【裁判字號】    99,事聲,10085
【裁判日期】    991007
【裁判案由】    聲明異議
【裁判全文】
臺灣臺北地方法院民事裁定           99年度事聲字第10085號
異  議  人  乙○○
相  對  人  甲○○
上列當事人間聲請撤銷假扣押裁定事件，異議人對於本院司法事
務官於中華民國99年9月1日所為本院99年度司全聲字第162號准
許撤銷假扣押之裁定，聲明異議，本院裁定如下：
    主  文
異議駁回。
    理  由
一、按民事訴訟法第240條之4第1、2、3項分別規定：「當事人
    對於司法事務官處理事件所為之終局處分，得於處分送達後
    十日之不變期間內，以書狀向司法事務官提出異議。」、「
    司法事務官認前項異議有理由時，應另為適當之處分；認異
    議為無理由者，應送請法院裁定之。」、「法院認第1項之
    異議為有理由時，應為適當之裁定；認異議為無理由者，應
    以裁定駁回之。」。查本件異議人就本院司法事務官於民國
    99年9月1日所為本院99年度司全聲字第162號准許相對人聲
    請撤銷假扣押之裁定，聲明不服而提起異議，是本院依法自
    應就本院司法事務官所為之裁定，審究異議人之異議有無理
    由，合先敘明。
二、次按假扣押之原因消滅、債權人受本案敗訴判決確定或其他
    命假扣押之情事變更者，債務人得聲請撤銷假扣押裁定。民
    事訴訟法第530條第1項定有明文。所謂假扣押之原因消滅，
    乃法院命為假扣押裁定後，債權人據以聲請假扣押之原因已
    不復存在。而所謂債權人受本案敗訴判決確定，係指假扣押
    所保全之本案請求，於債權人起訴後，經法院為其敗訴之判
    決確定而言；而債權人起訴請求給付之原因事實，須與其於
    聲請假扣押時所表明請求之原因事實相同，始得認其已就所
    欲保全之債權提起本案訴訟。又所謂其他命假扣押之情事變
    更者，或因債權人以假扣押所保全執行之請求已歸消滅，或
    已喪失其聲請假扣押之權利均屬之，遇有上述情形，或因已
    無保全強制執行之必要，或因債權人已無保全強制執行之權
    利，債務人始無繼續容忍其假扣押之義務，最高法院90年度
    臺抗字第141號裁定、臺灣高等法院96年度抗字第262號裁定
    均可資參照。準此，債權人聲請假扣押所保全請求之原因事
    實與債權人起訴請求給付之原因事實相同，即可謂民事訴訟
    法第530條第1項所稱之「本案」，並不以債務人依法命債權
    人限期起訴之訴訟為限。
三、本件異議意旨略以：民事訴訟法第530條第1項所謂本案判決
    確定，應限於債務人依法命債權人限期起訴之該訴訟敗訴判
    決確定而言，非債權人與債務人間之全部訴訟均為上開條文
    所稱之本案訴訟。本件異議人與相對人間除原裁定所稱本院
    93年度重訴字第1464號、臺灣高等法院97年度重上字第444
    號、最高法院99年度臺上字第961號訴訟外，尚有其餘債權
    債務糾紛，故上開訴訟雖經判決異議人敗訴確定，惟因異議
    人與相對人間既尚有其餘債權債務糾紛，自無民事訴訟法第
    530條第1項所稱本案敗訴判決確定之情事，原裁定據此撤銷
    本院93年9月2日所為之93年度裁全字第4882號假扣押裁定（
    下稱系爭假扣押裁定），顯有違誤，致異議人之債權無法保
    全。爰提起異議，請求為廢棄原裁定，並駁回相對人之聲請
    等語。
四、經查：
  (一)異議人前以相對人於90年11月21日未經異議人同意擅自侵占
    異議人存款新臺幣（下同）1,314,000元，造成異議人之損
    害，爰依民法第179條不當得利及第184條侵權行為之規定行
    使權利為由，請求本院准許異議人提供現金供擔保將相對人
    所有財產予以假扣押，經本院以系爭假扣押裁定准許異議人
    以440,000元為相對人供擔保後，得對相對人在本院轄區內
    之財產在1,314,000元之範圍內為假扣押。又異議人依系爭
    假扣押裁定提存440,000元供擔保後，已就相對人對訴外人
    玉山商業銀行國外部之存款債權即美金39,123元（扣押當日
    美金兌新臺幣之匯率為1：33.88，折合約新臺幣1,325,512
    元）為假扣押強制執行，已足額扣押乙節，業據本院依職權
    調取本院93年度裁全字第4882號、93年度執全字第2188號假
    扣押事件等卷宗核閱屬實。
  (二)異議人復以訴外人姚敏麗陸續不法從異議人銀行帳戶提領現
    金為不明用途之使用，並以轉匯方式將款項匯入姚敏麗及相
    對人之個人帳戶中連續侵占據為己用為由，依民法第179條
    不當得利及第184條、第185條共同侵權行為之規定，請求姚
    敏麗與相對人連帶給付異議人121,110,649元，此有異議人
    於本院93年度執全字第2188號假扣押強制執行事件所檢附之
    「民事起訴暨調查證據聲請狀」可證（本院93年度執全字第
    2188號假扣押事件卷宗聲證四）。又該請求返還不當得利等
    事件經本院以93年度重訴字第1464號判決駁回異議人之請求
    ，異議人不服提起上訴，亦分別經臺灣高等法院97年度重上
    字第444號判決駁回上訴、最高法院99年度臺上字第961號裁
    定駁回異議人之上訴而告確定等情，為異議人所自承，並有
    最高法院99年度臺上字第961號民事裁定正本暨確定證明書
    等件在卷可稽，應堪信為真實。
  (三)本院經核異議人於系爭假扣押裁定所保全請求之原因事實，
    乃係以相對人於90年11月21日未經異議人同意擅自侵占異議
    人存款，得依民法第179條不當得利及第184條侵權行為之規
    定行使權利，嗣異議人於本院93年度執全字第2188號假扣押
    強制執行事件中，陳報因原扣押金額無法滿足異議人之債權
    ，異議人對相對人之債權高達121,110,649元，而欲追加執
    行聲請，並檢附「民事起訴暨調查證據聲請狀」，可知異議
    人於系爭假扣押裁定所保全之請求，為其因相對人侵占款項
    之行為而主張民法第179條不當得利返還請求權及第184條侵
    權行為損害賠償請求權，異議人於聲請假扣押時，雖僅就主
    張損害額1,314,000元範圍內為請求，但於本案訴訟即本院
    93年度重訴字第1464號請求返還不當得利等事件時，就損害
    金額已擴張請求至121,110,649元，仍以民法第179條不當得
    利及民法第184條、第185條共同侵權行為之規定為其訴訟標
    的，足徵異議人聲請假扣押所保全請求之原因事實與異議人
    嗣後起訴經本院以93年度重訴字第1464號請求返還不當得利
    等事件受理所為請求之原因事實，兩者係屬同一，前揭請求
    返還不當得利等事件確係異議人聲請本件假扣押所欲保全之
    本案請求無疑。則依前揭說明，異議人既已受本案判決敗訴
    確定，相對人自得援引民事訴訟法第530條第1項之規定，聲
    請撤銷系爭假扣押裁定。原裁定准許相對人之聲請，撤銷系
    爭假扣押裁定，並無不當。至異議人雖稱兩造間尚有其餘債
    務糾紛云云，並未舉證以實其說，況縱有其他債務糾紛，其
    復未釋明該「其餘債務糾紛」亦屬本件系爭假扣押裁定所保
    全之範圍內，異議人徒以原審撤銷系爭假扣押裁定，其債權
    無法保全，損害異議人權益云云，既無所據，其異議顯無理
    由。
五、綜上所述，相對人依民事訴訟法第530條第1項之規定，聲請
    撤銷本院93年度裁全字第4882號假扣押裁定，為有理由，應
    予准許。原裁定准許相對人之聲請，核無違誤，異議意旨指
    摘原裁定不當，求予廢棄，為無理由，應予駁回。
六、據上論結，本件異議為無理由，爰依民事訴訟法第240條之4
    第3項，裁定如主文。
中    華    民    國    99    年    10    月    7     日
                  民事第四庭    審判長法  官  張瑜鳳
                                      法  官  余明賢
                                      法  官  林怡伸
以上正本係照原本作成
如不服本裁定應於送達後10日內向本院提出抗告狀，並繳納抗告
費新臺幣1,000元
中    華    民    國    99    年    10    月    7     日
                                      書記官  施若娟

司法院資訊處製作；財團法人民間司法改革基金會備份。
